【裁判字號】    89,易,757
【裁判日期】    900702
【裁判案由】    恐嚇
【裁判全文】
臺灣彰化地方法院刑事判決                          八十九年度易字第七五七號
    公  訴  人  臺灣彰化地方法院檢察署檢察官
    被      告  乙○○
右列被告因恐嚇案件，經檢察官提起公訴 (八十八年度偵字第八六六四號)，本院判
決如左：
    主      文
乙○○以加害生命、身體之事，恐嚇他人致生危害於安全，處有期徒刑參月，如易科
罰金，以參佰元折算壹日。
扣案之玩具槍壹把（含槍身握把壹支、金屬彈匣壹個、滑套壹個、塑膠槍管壹支、復
進簧壹個）、玩具槍金屬彈殼參顆沒收。
    事      實
一、乙○○曾因竊盜、恐嚇及強盜案件，經法院裁定應執行有期徒刑十年一月，於民
    國八十六年四月三十日假釋出獄，詎乙○○於假釋中仍不知悔改，其與己○○（
    另為不起訴處分）合夥經營茶葉買賣生意，因黃樹根積欠己○○茶葉貨款，經由
    戊○○之見證，黃樹根與己○○達成還款細節之和解，惟事後並未依約清償，乙○○與己○○認戊○○係見證人，應負償還責任，遂相約前往戊○○位於彰化縣
    福興鄉○○街十四號之住處欲索討貨款。嗣於八十八年八月二十九日二十一時許
    ，乙○○與己○○先後抵達戊○○之住處，乙○○與戊○○商談還款事宜，然戊○○以其僅係見證人，不願負清償之責，乙○○聞言不悅，竟將上衣掀起，露出
    插於腰際之玩具手槍一支，而以加害生命、身體之事恐嚇戊○○，戊○○因不知
    該槍枝為玩具手槍，因而心生畏懼，致生危害於安全。嗣經在場之丁○○、甲○○（均另為不起訴處分）、丙○○等人合力制服乙○○後報警處理，經警扣得玩
    具手槍一支、玩具槍金屬彈殼三顆、玩具槍金屬彈匣一個、玩具槍滑套一個、塑
    膠槍管一支、玩具槍復進簧一個。
二、案經戊○○訴請彰化縣警察局鹿港分局移送臺灣彰化地方法院檢察署檢察官偵查
    起訴。
    理    由
一、訊據被告乙○○矢口否認有右揭犯罪事實，辯稱玩具槍不是伊的，亦未恐嚇戊○○，伊是被戊○○設計栽贓，伊當天進去戊○○家後，他家已經站了很多人，講
    不到幾分鐘，就被人拉起來毆打，證人丁○○、甲○○、丙○○都是戊○○叫來
    的，所言皆不實在，況且伊怎麼會帶一個女人和小孩子（即己○○之兒子）及假
   槍去恐嚇他人云云。惟查，右揭事實業據告訴人指訴歷歷，且經證人甲○○於警
    訊、偵訊及本院審理中證稱「當天我與丁○○、丙○○去村長（即戊○○）家中
    找他兒子黃麟淇，坐不久，被告就與己○○進來，村長泡茶他們喝，談了一會兒
    ，被告突然站起來，我和丙○○是站在被告之後方，丁○○是坐在被告右邊，丁○○上前抱住他並喊他有槍，我和丙○○也上前抱住他，我看到他手中有把槍，
    在搶的過程中，槍枝有掉落在地上，．．報警後，警察前來，我們就把槍交給警
    察」等語。證人丁○○於警訊中證稱「當時我在客廳泡茶，約二十時許，見被告
    與己○○進入屋內，．．與戊○○商討債務問題，．．二十一時十分許，我見黃
    延坤轉身爬起欲往大門方向，左手掀腰際衣服，右手正準備拔起右腰際手槍時，
    我見狀立刻起身抱著黃延坤，．．隨後甲○○、丙○○、村人數人合力將黃延坤
    制服，其槍在這期間掉落在地上」等語。證人丙○○於警中證稱「我有看到嫌犯
    （即被告）欲拔槍時，就遭到丁○○抱住制止，隨後我也加入抱住制止」等語，
    經核甲○○、丁○○、丙○○三位證人之證詞大致相符。參以與被告同往討債之
    證人己○○於警訊中供稱「我只看見黃延坤於談話間突然站起來，然後站在戊○○後的一些人，全部圍向黃延坤」、「（問：該查扣物何人所有？）我只知道黃
    延坤在場被帶槍討債，在與旁邊的人一陣拉扯後摔落地上，警方趕至查扣」等
    語，亦與上開三位證人所述大致相符，雖證人己○○嗣後於本院審理中改稱並未
    聽到槍摔落地上之聲音，黃延坤是被拉起來打，被戊○○栽贓，警訊中所言係警
    察強拉其手去蓋手印等語，惟查證人己○○之警訊筆錄係經己○○親閱認定無訛
    後始簽名捺印，亦有警訊筆錄可稽，且證人己○○於警訊中對於當時之情形描述
    地非常仔細，若非親身經歷之人，自無可能為如此詳盡之陳述，況且己○○於警
    訊中曾經供稱「我亦沒有看見黃延坤搶槍」等語，設若員警有意陷害，自無須仍
    為如此之紀錄，大可直接紀錄己○○有看到槍即可。再者，被告於本院審理中亦
    供稱己○○於警訊中所言為實在，故己○○於警訊中所言，應可採信，其事後於
    本院審理中改稱未聽到槍摔落地上之聲音云云，應係事後迴護被告之詞，尚難採
    信。又證人丁○○、甲○○、丙○○與被告間完全不認識，自無設詞陷害被告之
    理。至於被告辯稱到戊○○他家時，他家已經站了很多人，顯係事先有意栽贓云
    云，證人己○○於審理中亦附和其詞，稱「是戊○○他們那一幫派的人，一直喊
    打」等語，惟查，告訴人戊○○之身分為村長，故平時家中有多人進出，本不足
    為奇。而證人甲○○於警訊中亦供稱「當天我與丁○○、丙○○去村長（即戊○○）家中找他兒子黃麟淇」等語，參以告訴人戊○○於本院審理中供稱「我家在
    廟邊，那邊有人在賣東西，原本就有很多村民在圍觀，聽到有人帶槍，那些村民
    就圍過來」、「丁○○是我兒子的同學、其他二個（即丙○○、甲○○）住隔壁
    村，也都是我兒子同學」等語，而被告亦不否認戊○○的住處係在廟旁，是尚難
    僅憑案發當時，告訴人戊○○家中及屋外人數眾多，即遽認定本件係戊○○所栽
    贓。況且依據被告自行供稱事先並不認識戊○○，則戊○○又何須栽贓被告？若
    戊○○係因為債務問題而栽贓被告，惟查上開債務係案外人黃樹根所積欠，戊○○僅為見證人，栽贓被告又有何好處？且栽贓被告後，仍有己○○可以索討債務
    ，則單純栽贓被告一人又有何實益？另外，被告辯稱「伊怎麼會帶一個女人和小
    孩子及假槍去恐嚇他人」云云，惟查對於被恐嚇之人而言，主觀上並不一定知悉
    被告所帶之槍枝為假槍，故恐嚇他人本不須以帶真槍為必要，即足以使被害人
    心生畏懼。再者，被告是否恐嚇與案發當時之情境有關，與被告是否帶己○○及
    己○○之兒子，尚屬無涉。況且，依據被告於警訊中供稱伊與己○○在彰化交流
    道會合，再一同前往戊○○家，故己○○之兒子是己○○所帶，或許原不在被告
    之預期之中，故被告所辯，應為事後卸責之詞，不足採信。復有上開犯罪事實欄
    所載之扣案物及照片二張可資佐證，其犯行堪予認定。
二、核被告所為，係犯刑法第三百零五條之恐嚇罪。爰審酌被告前科累累，素行不佳
    ，於假釋出獄中仍不知悔悟，犯罪之動機、目的、手段、所生之危害及犯罪後之
    態度等一切情狀，量處如主文所示之刑，並諭知易科罰金之折算標準，以資懲戒
    。扣案之玩具槍一把係被告所有，供犯罪所用之物，併依刑法第三十八條第一項
    第二款宣告沒收。
據上論斷，應依刑事訴訟法第二百九十九條第一項前段，刑法第三百零五條、第四十
一條第一項、第三十八條第一項第二款，罰金罰鍰提高標準條例第一條前段、第二條
，判決如主文。
本案經檢察官吳憲明到庭執行職務。
中      華      民      國      九十      年      七      月    二      日
             臺灣彰化地方法院刑事第三庭
                                    法      官  詹秀錦
右正本證明與原本無異。
如不服本判決，應於送達後十日內向本院提出上訴狀( 須附繕本 )。
告訴人或被害人對於判決如有不服具備理由請求檢察官上訴者，其上訴期間之計算係
以檢察官收受判決正本之日期為準。
                                    法院書記官  莊何江
中      華      民      國      九十      年      六      月    二十    日
刑法第三百零五條


司法院資訊處製作；財團法人民間司法改革基金會備份。
